【裁判字號】    91,交聲,180
【裁判日期】    920106
【裁判案由】    違反道路交通管理處罰條例聲明異議
【裁判全文】
臺灣新竹地方法院交通事件裁定                    九十一年度交聲字第一八○號
    原處分機關  交通部公路局新竹區監理所新竹市監理站
    受處分人即
    異  議  人  甲○○
右列受處分人因違反道路交通管理處罰條例案件，對於交通部公路局新竹區監理所新
竹市監理站九十一年十一月二十一日所為之處分( 原處分案號：竹監新五字第裁五一
〡ＣＧ0000000號 )聲明異議，本院裁定如左：
    主  文
異議駁回。
    理  由
一、按受處分人，不服第八條主管機關所為之處罰，得於接到裁決書之翌日起二十日
    內，向管轄地方法院聲明異議。又交通法庭認為聲明異議無理由者，應以裁定駁
    回之。道路交通管理處罰條例第八十七條第一項、道路交通案件處理辦法第十九
    條分別定有明文。復按汽車駕駛人，行車速度，超過規定之最高時速，處新臺幣
    ( 下同 )一千二百元以上二千四百元以下罰鍰，亦為道路交通管理處罰條例第四
    十條第一項所明定。
二、聲明異議意旨略以：聲明異議人即受處分人甲○○於九十一年七月二十五日十一
    時十八分許在臺十五線十四點五公里( 往北 )處為臺北縣警察局舉發「行車限速
    七十公里，經測速時速八十四公里，超速十四公里，未滿二十公里」，惟該局係
    依何法令依據將內側車道編為第一車道，並將外側車道編為第二車道，且認異議
    人駕車行駛於第二車道超速違規，而非行駛於異議人隔壁車道之車輛超速違規，
    是異議人既未有上開違規行徑，新竹市監理站裁決顯屬不當等語。
三、經查，異議人於九十一年七月二十五日十一時十八分許，確有駕駛車牌號碼三Ｈ
    〡八九六○號自小客車行經臺十五線十四點五公里( 往北 )外側車道處時，為設
    於該路段之微電腦自動測速照相儀器拍攝入鏡等情，既為異議人所不爭，且有照
    片二幀附卷可稽，而證人即舉發本件車輛違規超速之臺北縣警察局交通隊小隊長
    蔡澄潭既到庭結證：「( 問：如何查知三Ｈ〡八九六○車輛超速？ )答：因為車
    輛壓到我們埋在地面上的感應線圈，我們的自動測速照相儀器就啟動拍照。」、
    「( 問：自動測速照相儀器，是否會將旁邊車道行駛的車輛一併拍照？ )答：該
    路段的感應線圈有依照車道不同來埋設，所以該路段有兩個感應線圈的裝設，而
    在照片上方第二行有『２』」就表示第二車道有違規。」等語綦詳，核與第一幀
    照片正上方所示黑框內有三行數據，由上往下第一行為「１１１８２５〡０７〡
    ０２」即指違規時間之年、月、日、時、分，第二行為「２  ００  ２００ＣＭ
    」即指車道別為第二車道、感應圈之距離二００公分，第三行為「000  00
    00」即指本案為第五十七件，第六一七號為拍攝地點代號，及第二幀照片正上
    方黑框內第二行數據所示「２  ０８  ２００ＣＭ」，表示二張照片拍攝時差為
    ０．八秒，第三行為「０５７  Ｖ＝８４」，即指時速八十四公里等情不悖，足
    見證人蔡澄潭依採證照片所示認定第二車道之車輛超速違規，要非無據。再採證
    照片雖僅能於正上方黑框中欄左邊顯示「１」或「２」之車道別，惟因全國對照
    相測速儀器，有統一的裝置規定，且咸認「１」係指內側車道，而「２」則係指
    外側車道乙節，亦據證人蔡澄潭結證無訛，則交通警察人員為依法令從事交通秩
    序維護工作之人，對違規行為人並無主觀之好惡，更無任何怨隙，衡諸常情，應
    無誣陷異議人之動機，是蔡澄潭依據採證照片顯示認定當日行駛於外側車道之被
    告有駕車超速情事，即無悖於經驗法則，而堪採信。至異議人雖稱上開測速照相
    儀器應以文字具體標示違規車輛之車道為左側內側車道或右側外側車道等語，惟
    依蔡澄潭所提出之微電腦闖紅燈及自動測高速照相設備操作手冊記載該設備於車
    道部分只能標示「１」、「２」，且全國同向三車道以上之道路地區既非罕見，
    如以文字標示個別車道恐有不便，是難認上開自動測速照相儀器之顯示內容有何
    違誤，即難執此採為有利於異議人之認定。末查，對人民違反行政法上義務之行
    為科處罰鍰，涉及人民權利之限制，其處罰之構成要件及數額，應由法律定之，
    若法律就其構成要件，授權以命令為補充規定者，授權之內容及範圍應具體明確
    ，然後據以發布命令，始符憲法第二十三條以法律限制人民權利之意旨，而因制
    定法律之程序繁雜，法律之數量恆有不足，且要無可能就事務大小鉅細靡遺一一
    皆以法律明定或由行政機關發布命令規範，是道路交通管理處罰條例第四十條第
    一項既明定：「汽車駕駛人，行車速度，超過規定之最高時速，處新臺幣一千二
    百元以上二千四百元以下罰鍰」，顯就限制人民權利之事項具體以法律規定而無
    悖於憲法第二十三條規範之意旨，至於如何認定汽車駕駛人行車速度超過規定之
    最高時速，既屬執行之細節，自無須由立法者介入，並以法律或命令訂立之必要
    ，是異議人主張警員將外側車道編為第二車道，既無法令依據，要難執此認其有
    違規行為云云，顯有誤會法律保留原則之真意。從而，異議人確有於上開時地駕
    駛汽車超速違規之情，足堪認定。準此，原處分機關依道路交通管理處罰條例第
    四十條第一項裁處異議人罰鍰一千七百元，洵屬有據。綜上所述，本件異議人之
    異議為無理由，應予駁回。
據上論斷，應依道路交通案件處理辦法第十九條，裁定如主文。
中      華      民      國    九十二      年     一     月     六       日
                               臺灣新竹地方法院交通法庭
                                    法  官  王佳惠
右正本證明與原本無異。
如不服本裁定，應於裁定送達後五日內向本院提出抗告狀。
                                    書記官  江靜玲
中      華      民      國    九十二      年     一     月     七       日


司法院資訊處製作；財團法人民間司法改革基金會備份。
